最高法院刑事判決　　　　　　　　　　　　　　　九十三年度台上字第四六九三號
　　上　訴　人　甲○○
右上訴人因違反著作權法案件，不服台灣高等法院中華民國九十二年十月三十一日第
二審判決︵九十二年度上訴字第三二二一號，起訴案號：台灣基隆地方法院檢察署九
十二年度偵字第一一九○、一五九二號︶，提起上訴，本院判決如左：
    主  文
原判決撤銷，發回台灣高等法院。
    理  由
本件原判決撤銷第一審之科刑判決，改判仍依想像競合犯從一重論處上訴人甲○○以
犯以明知為侵害著作權之物，意圖營利而交付之方法，侵害他人之著作權為常業罪刑
，固非無見。
惟查：一、現行民國︵下同︶九十二年二月六日修正公布，同年九月一日施行之刑事
訴訟法第一百五十六條第二項規定：﹁被告或共犯之自白，不得作為有罪判決之唯一
證據，仍應調查其他必要之證據，以察其是否與事實相符。﹂修正前同條項亦規定：
﹁被告之自白，不得作為有罪判決之唯一證據，仍應調查其他必要之證據，以察其是
否與事實相符。﹂其立法旨意乃在防範被告自白之虛擬致與真實不符，故對自白在證
據上之價值加以限制，明定須藉補強證據以擔保其真實性。原判決事實認定上訴人自
九十二年一月初起向綽號﹁小林﹂之不詳姓名成年男子販入本件仿冒日商新力電腦娛
樂股份有限公司︵下稱﹁新力公司﹂︶及日商世雅股份有限公司︵下稱﹁世雅公司﹂
︶之遊戲光碟片後，至九十二年三月二十五日十八時為警查獲止，在其經營之﹁小叮
噹玩具店﹂內總共賣出上開仿冒之遊戲光碟片約五百片等情，依其理由第二項︵一︶
之論斷，係依憑告訴代理人吳佳叡律師之指訴，及扣案印有與告訴人新力公司、世雅
公司享有商標專用權之商標圖樣相同圖樣之仿冒遊戲光碟片封面、仿冒遊戲光碟片、
仿冒上開商標圖樣之外包裝暨查獲現場之照片等，而認上訴人之自白與事實相符。但
上開告訴代理人之指訴、扣案物品及查獲之照片，如何足為上訴人自白其已有售出上
述仿冒遊戲光碟片五百片事實之補強，而堪認其該部分之自白係與事實相符，原審並
未詳加說明審認，自嫌理由不備。二、原判決附表三編號一至七之著作權人欄均記載
為﹁新力公司﹂，另﹁電腦遊戲著作權名稱﹂欄所載仿冒之遊戲光碟軟體名稱，亦無
與其附表四所載世雅公司於本件遭仿冒之遊戲光碟名稱相同者，是以前開部分應無世
雅公司遭仿冒之遊戲光碟在內。原判決事實欄第一項載稱上訴人﹁明知扣案如附表三
編號一至七號所示之仿冒遊戲光碟片外包裝，分別印有不包括﹃PS設計圖﹄及﹃Play
Station﹄此二商標圖樣在內之由不詳人士意圖欺騙他人而仿冒與附表一、二所示﹃
新力公司﹄、﹃世雅公司﹄享有商標專用權之商標圖樣相同之圖樣﹂云云，認其附表
三編號一至七號所示之仿冒遊戲光碟片外包裝，亦印有與﹁世雅公司﹂享有商標專用
權之商標圖樣相同之圖樣，其認定事實相互矛盾，亦有可議。三、上訴人行為後，商
標法已於九十二年五月二十八日修正公布，並依同法第九十四條規定﹁本法自公布日
起六個月後施行。﹂其修正前第六十三條所定﹁明知為前條商品而販賣、意圖販賣而
陳列、輸出或輸入者，處一年以下有期徒刑、拘役或科或併科新台幣五萬元以下罰金
。﹂雖其法條文字及法定刑與修正後第八十二條之規定均無不同，但修正後第八十一
條係規定﹁未得商標權人或團體商標權人同意，有左列情形之一者，處……。﹂此與
修正前第六十二條所定﹁意圖欺騙他人，有左列情事之一者，處……。﹂之構成要件
內容並非盡相同，對於修正前第六十二條或修正後第八十一條所定﹁商品﹂之認定及
法律之適用，難認並無影響。原審於九十二年十月三十一日判決時，未及為如何適用
新舊法律之說明，原判決自仍無可維持。以上或為上訴意旨所指摘，或為本院得依職
權調查之事項，應認原判決有撤銷發回更審之原因。原判決關於不另諭知上訴人無罪
部分，既經檢察官起訴書指明與前開論罪部分有裁判上一罪關係，依審判不可分原則
，應一併撤銷發回，附予說明。
據上論結，應依刑事訴訟法第三百九十七條、第四百零一條，判決如主文。
中　　　華　　　民　　　國　　九十三　　年　　　九　　　月　　　九　　　日
                              最高法院刑事第十庭
                                  審判長法官  呂　潮　澤
                                        法官  吳　昆　仁
                                        法官  孫　增　同
                                        法官  吳　昭　瑩
                                        法官  黃　一　鑫
      右正本證明與原本無異
                                              書  記  官
中　　　華　　　民　　　國　　九十三　　年　　　九　　　月　　 十四 　　日
                                                                        Ｖ
